【裁判字號】    95,訴,505
【裁判日期】    970131
【裁判案由】    損害賠償
【裁判全文】
臺灣基隆地方法院民事判決               95年度訴字第505號
原      告  丁○○
法定代理人  丙○○
訴訟代理人  蔡坤鐘律師
被      告  甲○○
訴訟代理人  林則奘律師
複代理人    張漢榮律師
受告知訴訟人  鄭雯
上列當事人間請求損害賠償事件，經本院刑事庭移送前來 (96年
度基交簡附民字第21號)，本院於中華民國97年1月28日言詞辯論
終結，判決如下：
    主  文
被告應給付原告新臺幣壹佰貳拾萬伍仟捌佰參拾捌元，及自民國
自九十五年八月二十五日起至清償日止，按年息百分之五計算之
利息。
原告其餘之訴駁回。
訴訟費用由被告負擔百分之三十，餘由原告負擔。
本判決原告勝訴部分，於原告以新臺幣肆拾萬貳仟元供擔保後，
得為假執行；但被告如以新臺幣壹佰貳拾萬伍仟捌佰參拾捌元預
供擔保，免為假執行。
原告其餘假執行之聲請駁回。
    事  實
壹、程序方面：
一、按訴狀送達後，原告不得將原訴變更或追加他訴，但擴張或
    減縮應受判決事項之聲明者，不在此限，民事訴訟法第255
    條第1項第3款定有明文。本件原告原起訴主張：被告應給付
    原告新臺幣 (下同) 4,073,531 元，及自起訴狀繕本送達翌
    日起至清償日止，按年息5％計算之利息。嗣於民國  (下同
    ) 96 年12月5日以準備書狀變更訴之聲明為：被告應給付原
    告5,386,107元，及自起訴狀繕本送達翌日起至清償日止，
    按年息5％計算之利息，核與前開規定相符，應予准許。
二、按就兩造之訴訟有法律上利害關係之第三人，為輔助一造起
    見，於該訴訟繫屬中，得為參加；當事人得於訴訟繫屬中，
    將訴訟告知因自己敗訴而有法律上利害關係之第三人，民事
    訴訟法第58條第1項、第65條第1項定有明文。本件被告於96
    年11月15日具狀陳稱：本件原告主張被告撞擊原告搭乘之機
    車後，原告搭乘之機車再撞擊訴外人鄭雯所騎乘之機車，
    而鑑定報告亦認為訴外人何宗恩、鄭雯為本件事故肇事主
    因，鄭雯並非原告代理人或使用人，則與被告因同時為造
    成本件事故之原因，被告與鄭雯應依民法第185條負共同
    侵權行為責任，爰聲請本院將本件訴訟告知訴外人鄭雯，
    並請其參加訴訟等語，嗣經本院於同月21日將告知訴訟書狀
    繕本送達鄭雯，鄭雯已於同月29日收受，惟受告知人鄭
    雯未於言詞辯論期日到場陳述意見，且未聲明參加訴訟，
    亦未提出任何資料供本院參酌，先予敘明。
貳、實體方面：
一、原告起訴主張：
  (一)被告於94年4月29日晚間9時47分許，駕駛車牌號碼2M－983
    號計程車 (下稱系爭車輛)，沿102縣道公路往台北縣九份地
    區方向行駛，其明知行車速度應依速限標誌或標線之規定，
    且閃光黃燈之號誌係表示「警告」車輛應減速接近，注意安
    全，小心通過，而依當時天候晴朗，光線係屬夜間有照明，
    視距良好，道路並無缺陷及障礙物等情狀觀之，其亦無不能
    注意之情事，竟疏未注意，仍以超越其所行駛之道路速限50
    公里之時速持續行駛，而行至上開公路11.5公里附近之交岔
    路口時，適逢訴外人何宗恩騎乘車牌號碼AD5－523號重型機
    車 (下稱系爭機車) 附載原告，訴外人鄭雯則騎乘車牌號
    碼ZKT－597號輕型機車駛入上開交岔路口而欲左轉往台北縣
    瑞芳鎮方向行駛，駛至上開交岔路口時，被告因煞車不及致
    其所駕駛之系爭車輛1左前車頭撞擊系爭機車，致使原告受
    有顏面及左大腳趾撕裂傷、左足第2、3掌骨骨折、右肩右足
    右膝多處摩擦傷、及左眼挫傷併外傷性視神經病變，導致原
    告左眼視力無光覺及視神經萎縮現象，且迄今無法復原，被
    告因前開過失不法侵害原告之行為，依民法第184條第1項前
    段、第216條、第193條及第195條之規定，應對原告負損害
    賠償責任。
  (二)茲就被告應賠償原告所受損害、所失利益、暨慰撫金詳列如
    下：
  1.醫療費用部分：
    原告因被告過失所致之損害，曾赴基隆長庚醫院、台北榮民
    總醫院、林口長庚醫院診治，共計支出11,331元。
  2.交通費用部分：
    依最高法院87年度台上字第2058號判決意旨，原告因受傷後
    陸續治療期間，往返原告住家至基隆長庚醫院、林口長庚醫
    院、台北榮民總醫院均須以計程車代步，此費用自屬因受害
    而增加生活上之計程車費用，原告為此共計支出16,200元【
    計算式：4,500＋1,900＋9,800＝16,200】。
  3.看護費用部分：
    原告94年4月30日急診入院，94年5月7日出院，合計住院日
    數為8日，每日看護為2,000元，共16,000元；另自94年5月7
    日出院翌日，迄95年5月17日持續治療期間，共計1年又10日
    ，此期間之日常生活起居均由父母照料，故依最高法院94年
    台上字第1543號判決意旨，原告可請求之金額共計740,000
    元【計算式：(2,000×30×12)+(2,000×30×10/30)＝740,
    000】，以上合計共為756,000元【計算式：740,000＋16,00
    0＝756,000】。
  4.勞動力喪失部分：
    依勞工保險條例第53條附表，原告一目失明，屬第8等級殘
    廢，勞動力減損之比例為65.52％。原告於本件事故發生前
    日薪為800元，月薪為24,000元，惟原告願依行政院核定之
    每月最低工資17,280元為計算標準，是依上開標準原告每月
    減少之工作能力損失為11,322元，1年減少工作能力損失為
    135,862元【計算式：(17,280×65.52％) ×12＝135,862元
    ，元以下四捨五入) ，故原告自94年4月30日起至95年8月21
    日提起本件訴訟前一日止，計1年3個月又23日，原告減少工
    作能力損失為135,852元【計算式：135,862＋11,322×3＋
    11,322×23÷30＝178,508元，元以下四捨五入】，自95年8
    月21日起至原告年滿60滿退休即138年8月28日止，計43年
    (7 日不計)，依霍夫曼計算法扣除中間利後，原告減損勞動
    能力之損失為2,890,409元【計算式：135,862×21.274592
    （此為37年之霍夫曼係數）＝2,890,409元，元以下四捨五
    入】，以上合計為3,068,917元【計算式：178,508＋2,890,
    409＝3,068,917】。
  5.慰撫金部分：
    依最高法院48年度台上字第1982號判決意旨，原告因被告之
    不法侵害除需忍受身體之劇烈疼痛外，其住院、治療期間乃
    至未來一切作息，皆須仰賴父母，甚且因之輟學，身心備受
    煎熬，精神上之痛苦及肇事當日所受之驚嚇，久久未能平復
    ，且被告於本件事故後對原告不聞不問，尤令被告被感心寒
    ，爰依民法第195條之規定，請求被告給付精神慰撫金
    2,000,000元。
  6.綜上，原告因本件事故共計損失5,852,448元【計算式：11,
    331＋16,200＋756,000＋3,068,917＋2,000,000＝5,852,44
    8元】，惟原告已領得被告投保之強制責任險保險金466,
    341元，自應予扣除，是原告請求之總金額為5,3  86,107元
    【計算式：5,852,448－466,341＝5,386,107】。
  (三)對被告答辯所為陳述略以：
  1.所謂「飆車」，乃指數人競技狂飆而駕駛車輛而言，查原告
    為何宗恩所載，與黃胤輯及鄭雯等一行人，乃係從侯硐方
    向騎乘機車往瑞芳方向，目的在返家，絕無競技狂飆之行為
    ，且依台灣省台北縣車輛行車事故鑑定委員會，暨台灣省車
    輛行車事故覆議鑑定委員會函結論所載，並無隻字片語提及
    訴外人何宗恩等人有超速或狂飆競技之行為，且據該函內訴
    外人何宗恩所述：「我慢慢往瑞芳方向騎，…時速20～30公
    里。」足見被告所稱訴外人何宗恩等人結夥飆車云云，顯係
    誑言，不足採信。
  2.於刑事偵查庭，證人譚維民、黃胤輯業已證稱被告確有違規
    超車暨超速行駛之行為，且為本院95年度基交簡字第249號
    刑事判決所確認。而上開台灣省車輛行車事故覆議委員會函
    結論，亦明確指出被告確有未減速慢行反而超速行駛之行為
    ，是被告縱屬肇事次因，惟其過失責任並非輕微，故被告辯
    稱「無超速行為」云云，亦非可採。
  3.原告本為夜間部學生，白天工作、半工半讀，實際上確有工
    作收入，且因被告之傷害行為致原告輟學並無法工作，原告
    之勞動力自有喪失無疑。
  4.原告因本件事故致左眼挫傷併外傷性視神經病變，視力無光
    覺，已無法恢復，致頓失平衡感，行動不便，且其年紀尚未
    滿二十歲，其心靈調適期間亦須有人陪伴，故兩年來整日均
    由父母全力照料，此無法單純由身體之傷勢、形式上來認定
    其必要性。故被告主張住院期間之看護半日即足，而原告出
    院後，行動無礙，日常生活可以自理云云，顯然忽視原告頓
    失一眼，身心重挫之影響，被告之主張實有違人性，顯然無
    理。
  (四)並聲明：1.被告應給付原告5,386,107元。2.原告願供擔保
    ，請准宣告假執行。
二、被告對於兩造於前揭時地發生車禍致原告受傷及原告因而支
    出醫療費用、車資損失之事實固不爭執，惟辯稱：
  (一)臺灣省台北區車輛行車事故鑑定委員會認被告「超速」、「
    未注意車前狀況」為肇事次因，惟被告自始至終均自陳本件
    事故當時被告車速為40至50公里，然依前開鑑定書第參點第
    四項路況項內記載：「限速40公里，縣道，三岔路，閃光號
    誌正常」；但本件事故現場速限為50公里，是前開鑑定委員
    會所採鑑定材料與事實有所不符，被告並無超速行為，故被
    告僅有「未注意車前狀況」之責任。
  (二)原告與訴外人黃胤輯、何宗恩、鄭雯等人乃結夥飆車，有
    關車速部分，第一台機車駕駛黃胤輯自陳「我騎的比較快」
    、「可能是我騎的也蠻快的」等語 (見基隆地檢署94年度偵
    字第2717號卷第100頁)，而第三台機車駕駛鄭雯於警訊時
    稱其不知時速多少，後於基隆地方法院檢察署應訊時稱時速
    約40公里 (見基隆地檢署94年度偵字第2717號卷第52頁) ，
    而系爭機車則是在追逐已超前約100至200公尺之第一台機車
    ，而第三台機車亦緊追其後，由此判斷系爭機車時速必然快
    過第三台機車。
  (三)看護費用事實上不存在，原告並無此等花費，縱需看護，亦
    僅於住院期間每日中之半日有人看護即足。
  (四)原告為學生，其每日工作8至12小時，顯與事實不符，況自
    94年4月30日起兩年間，原告應尚在就學方為常態，學生不
    能工作本屬正常，故原告有關勞動力減損之請求，顯屬無據
    。
  (五)並聲明：(一)駁回原告之訴。(二)如受不利判決，願供擔保請准
    免為假執行。
三、經查，被告於94年4月29日晚間9時47分許，駕駛系爭車輛，
    沿102縣道公路往臺北縣九份地區方向行駛，途經102線到公
    路11.5公里附近之交岔路口處，行車速限為50公里、閃光黃
    燈之路段，本應注意安全、減速慢行，作隨時停車之準，並
    應注意車前狀況，隨時採取必要之安全措施，而依當時天候
    晴朗、光線係屬夜間有照明、視距良好、道路並無缺陷及障
    礙物，亦無使其不能注意之情形，竟疏未注意前方交岔路口
    之動態及減速慢行，適有訴外人何宗恩騎乘系爭機車附載原
    告、訴外人鄭雯騎乘車牌號碼ZKT－597號輕型機車駛入上
    開交岔路口而欲左轉往臺北縣瑞芳鎮方向行駛，而訴外人何
    宗恩、鄭雯明知設置於該路口之閃光紅燈號誌係表示其等
    所行駛之道路係屬支線道，應減速接近先停於開交岔路口前
    ，讓幹道車優先通行後認為安全時，方可續行，而依當時情
    形亦無不能注意之情事，訴外人何宗恩、鄭雯先後駛至上
    開交岔路口時，竟疏未注意暫停讓前方幹線道上車輛先行，
    被告因煞車不及致其所駕駛之系爭車輛左前車頭撞擊系爭機
    車，致使原告受有顏面及左大腳趾撕裂傷、左足第2、3掌骨
    骨折、右肩右足右膝多處摩擦傷、及左眼挫傷併外傷性視神
    經病變，導致原告左眼視力無光覺及視神經萎縮現象等傷害
    ，迄今無法復原，且原告於本件事故發生前為國立瑞芳高級
    工業職業學校資訊科在學學生，其因本件事故受傷住院8日
    ，共計支出醫療費用11,331元，及出院後回診基隆長庚紀念
    醫院9次、每次往返車資500元；林口長庚紀念醫院1次、每
    次往返車資1,900元；台北榮民總醫院7次，每次往返車資
    1,400元，共計支出計程車資16,200元；原告於住院期間需
    人看護期間之看護費用每日為2,000元；原告因本件事故已
    經領取被告投保之強制責任險保險金466,341元；訴外人即
    原告之使用人何宗恩就本件事故與有過失；且原告於本件事
    故發生前每月薪資為17,280元之事實，有瑞芳高工學生學籍
    表、計程車資明細表、長庚紀念醫院診斷證明書、行政院國
    軍退除役官兵輔導委員會台北榮民總醫院診斷證明書、長庚
    紀念醫院醫療費用收據15紙、台北榮民總醫院門診醫療費用
    明細收據8紙、計程車車資證明5紙、在職證明等件為證，並
    經本院依職權調取臺灣基隆地方法院檢察署95年度偵字第74
    號、94年度偵字第2717號、94年度偵字第3493號偵查案卷、
    本院95年度基交簡字第249號刑事案卷查核無訛，應堪信為
    真實。
四、按當事人主張有利於己之事實者，就其事實有舉證之責任。
    民事訴訟法第277條前段定有明文。被告雖辯稱本件事故發
    生前其駕駛系爭車輛時速僅40至50公里，該路段速限為50公
    里，故其並未超速行駛云云。惟查，訴外人即證人譚維民於
    前揭刑事案件偵查中證稱本件事故發生當時其駕車行駛之時
    速約為60至70公里左右，有一計程車跨越駛至對向車道超越
    後往前行駛，該計程車駛至一橋的頂端後即脫離其視線，然
    而過了約2至3秒後其亦駛至上開橋的頂端，隨即發現該一計
    程車與2輛一前一後行駛，均有開啟大燈之2輛機車在上開路
    口發生車禍，撞擊聲很大，且當時雖有數車與其同向行駛，
    然僅有1輛計程車等語 (見94年度偵字第2717號卷第85頁)，
    顯見當時超越證人譚維民所駕駛車輛之計程車，即為被告所
    駕駛之系爭車輛，且被告當時時速至少已逾60公里，並以該
    時速持續行駛至上開路口致生本件事故。再依台北縣政府警
    察局瑞芳分局道路交通事故照片紀錄表照片編號5至8號照片
    所示，被告所駕駛系爭車輛左前車頭受損嚴重，左前輪甚且
    已經扭曲呈近90度橫向變形狀態，訴外人何宗恩所騎乘之上
    開機車則幾近全毀，顯見當時撞擊力道猛烈，參以被告亦自
    承其當時係在碰撞後始踩煞車，且證人譚維民在距離本件事
    故之上開路口約500公尺處，已能看見與被告發生撞擊之2輛
    機車車燈均有開啟，且係一前一後行駛等情，已如上述，被
    告車速若僅有40至50公里，焉有完全無法為煞車反應之可能
    ，足見被告當時確超速行駛，行近本件事故路口亦未減速，
    以可以注意安全小心通過之時速通過，致發現何宗恩及鄭
    雯時仍不及煞車始肇事，是被告上開所辯，自不足採。至臺
    灣省臺北縣區車輛行車事故鑑定委員會94年7月25日北縣鑑
    字第0945180740號函附鑑定意見書雖誤載本件事故最高速限
    為40公里，惟被告於本件事故發生時駕駛系爭車輛之時速逾
    60公里，已如前述，是被告於本件事故發生時係處於超速駕
    駛之狀態，既堪認定，縱前開鑑定意見書所載速限有誤，亦
    無礙於被告超速駕駛之事實，附此敘明。
五、按因故意或過失，不法侵害他人之權利者，負損害賠償責任
    ；汽車、機車或其他非依軌道行駛之動力車輛，在使用中加
    損害於他人者，駕駛人應賠償因此所生之損害；不法侵害他
    人之身體或健康者，對於被害人因此喪失或減少勞動能力或
    增加生活上之需要時，應負損害賠償責任；不法侵害他人之
    身體、健康，被害人雖非財產上之損害，亦得請求賠償相當
    之金額；民法第184條第1項前段、民法第191條之2前段、第
    193條第1項、第195條第1項前段分別定有明文。次按汽車行
    駛時，駕駛人應注意車前狀況及兩車併行之間隔，並隨時採
    取必要之安全措施；行車速度，依速限標誌或標線之規定；
    閃光黃燈表示「警告」，車輛應減速接近，注意安全，小心
    通過。道路交通安全規則第94條第3項、第93條第1項前段、
    道路交通標誌標線號誌設置規則第211條第1項第1款定有明
    文。本件被告駕駛系爭車輛，行經閃光黃燈號誌交岔路口，
    超速行駛且未減速接近、注意安全、小心通過，亦未注意車
    前狀況，而依當時情形又無不能注意之情事，竟未注意，自
    有過失。再按當事人主張有利於己之事實者，就其事實有舉
    證之責任，民事訴訟法第277條定有明文；復按民法第184條
    第1項前項規定侵權行為以故意或過失不法侵害他人之權利
    為成立要件，故主張對造應負侵權行為責任者，應就對造之
    有故意或過失負舉證責任。民法第185條第1項所謂之數人共
    同不法侵害他人之權利，係指各行為人均曾實施加害行為，
    且各具備侵權行為之要件而發生同一事故者而言，是以各加
    害人之加害行為均須為不法，且均須有故意或過失，並與事
    故所生損害具有相當因果關係者始足當之；第二項所稱之幫
    助人，係指幫助他人使其容易遂行侵權行為之人，其主觀上
    須有故意或過失，客觀上對於結果須有相當因果關係，始須
    連帶負損害賠償責任（最高法院58年台上字第1421號判例意
    旨、最高法院92年度台上字第1593號判決意旨參照）。經查
    ，被告就本件事故之發生有過失，業如前述，被告雖辯稱原
    告因本件事故所受之傷勢係因原告遭被告撞擊後，另撞及受
    告知人鄭雯所騎乘之機車所致，若非鄭雯未讓幹道車先
    行即進入前揭路口，原告亦不致撞及鄭雯之機車而失明，
    是被告之行為並非造成原告失明之原因，且鄭雯亦應分擔
    本件車禍發生之責任云云，惟查，訴外人鄭雯雖於本件事
    故發生時，未讓行駛於幹道之被告車輛先行即進入上開路口
    ，惟當時係何宗恩騎乘之機車行駛在前，鄭雯則較晚進入
    前揭路口，被告先撞擊系爭機車後，再撞擊訴外人鄭雯騎
    乘之機車之事實，有本件交通事故調查筆錄、相片及臺灣省
    臺北縣區車輛行車事故鑑定委員會北縣鑑字第940740號鑑定
    意見書、臺灣省行車事故覆議鑑定委員會95年3月1日府覆議
    字第0950100043號函附於上開刑事案卷可稽，足見過失行為
    與訴外人何宗恩及被告發生碰撞之結果並無關係，而原告既
    係受被告撞擊始再撞及鄭雯騎乘之機車，則縱原告確係因
    撞及鄭雯之機車而失明，原告所受損害亦係由被告之過失
    行為所致，況被告就訴外人鄭雯上揭未禮讓幹道車先行之
    行為與本件車禍之發生有何因果關係，及原告確因撞及鄭
    雯之機車而失明之事實，亦未舉證以實其說，被告前開所辯
    ，即無可採。又按汽車行駛至交岔路口，其行進、轉彎應遵
    守燈光號誌或交通指揮人員之指揮；閃光紅燈表示「停車再
    開」，車輛應減速接近，先停止於交岔路口前，讓幹道車優
    先通行後認為安全時，方得續行，道路交通安全規則第102
    條第1項第1款前段、道路交通標誌標線號誌設置規則第211
    條第1項第2款亦有明定。再查，訴外人何宗恩駕駛系爭機車
    行經閃光紅燈號誌交岔路口，未減速接近並先停於交岔路口
    前，讓幹道車優先通行認為安全後方續行，而依當時情形亦
    無不能注意之情事，是就本件車禍之發生亦有過失，前揭鑑
    定意見書及臺灣省行車事故覆議鑑定委員會函亦同此見解。
    末按損害之發生或擴大，被害人與有過失者，法院得減輕賠
    償金額，或免除之；前項規定，於被害人之代理人或使用人
    與有過失者，準用之，民法第217條第1項、第3項定有明文
    。又按駕駛機車有過失致坐於後座之人被他人駕駛車輛撞及
    受傷或死亡者，後座之人係因藉駕駛人載送而擴大其活動範
    圍，駕駛人為之駕駛機車，應認係後座之人之使用人，自得
    依同法第217條第1項規定，減輕被告之賠償金額（最高法院
    74年台上字第1170號判例意旨參照）。本件系爭機車駕駛人
    何宗恩以機車後座附載原告，則何宗恩為原告之使用人，揆
    諸前揭說明，原告就該機車駕駛人之過失責任仍應負責，準
    此，被告抗辯原告有過失相抵之適用，應屬可採。本院審酌
    被告未注意車前狀況、超速、行經有閃光黃燈號誌路口未減
    速慢行等過失情狀，及原告使用人行經閃光紅燈路口未停車
    確定幹道有無來車再開之過失情狀，認原告就本件事故之發
    生，應負60％之過失責任，被告應就本件事故之發生，負40
    ％之過失責任。
六、茲就原告請求因本件事故所受損害之金額，判斷如下：
  (一)醫療費用部分：
    原告因本件事故支出醫藥費11,331元之事實，有長庚紀念醫
    院醫療費用收據15紙、台北榮民總醫院門診醫療費用明細收
    據8紙在卷可稽，並為被告所不爭執，自堪信為真實。原告
    請求被告賠償前揭醫藥費用，自應准許。
  (二)交通費用部分：
    原告主張其因本件事故受傷，需搭乘計程車回診治療，因而
    支出車資16,200元之事實，有計程車車資證明5紙為證，並
    為被告所不爭執，自堪信為真實。原告請求被告賠償前揭交
    通費用，亦應准許。
  (三)看護費用部分：
    按親屬代為照顧被害人之起居，固係基於親情，但親屬看護
    所付出之勞力並非不能評價為金錢，雖因二者身分關係而免
    除被害人之支付義務，惟此種基於身分關係之恩惠，自不能
    加惠於加害人。故由親屬看護時雖無現實看護費之支付，仍
    應認被害人受有相當於看護費之損害，得向加害人請求賠償
    ，始符公平原則，亦符民法第193條第1項所定「增加生活上
    需要」之意旨 (最高法院94年度台上字第1543號、89年度台
    上字第1749號裁判意旨參照) 。經查，原告因本件事故受有
    顏面及左大腳趾撕裂傷、左足第2、3掌骨骨折、右肩右足右
    膝多處摩擦傷、及左眼挫傷併外傷性視神經病變，導致原告
    左眼視力無光覺及視神經萎縮現象等傷害乙情，業如前述，
    又原告於本件事故發生後就其左足第二、三掌骨骨折部分予
    以石膏固定，須時六週生活不便需他人幫忙。另左側眼窩骨
    骨折併視神經受損，需人照顧二週等情，有財團法人長庚紀
    念醫院 (基隆)分院96年5月23日 (96) 長庚院基字第0483號
    函在卷可稽，原告因本件事故受傷後有6週期間須人看護照
    料之事實，應堪認定。被告雖辯稱依原告傷勢僅於住院期間
    每日有半日需人即足云云，惟衡諸常情，若原告確因受傷生
    活無法自理，豈有同一期間半日須人照料，另半日則可自理
    生活之理，被告所辯，自無可採。是原告請求上開生活不便
    需人照顧6週，前開期間由家人輪流看護，每日依2,000元計
    算之看護費用，共計84,000元【計算式：2,000元× (6週×
    7天)＝84,000元】，應予准許，逾此部分之請求，為無理由
    ，應予駁回。
  (四)勞動能力損失部分：
    按被害人因身體健康被侵害，而喪失或減少勞動能力所受之
    損害，其金額應就被害人受侵害前之身體健康狀態、教育程
    度、專門技能、社會經驗等方面定之，不能以一時一地之工
    作收入尚未發生減少為準（最高法院63年台上字第1394號判
    例、69年度台上字第111號判決意旨參照）。經查，原告因
    本件車禍受有左眼挫傷併外傷性神經病變之傷害，於95年5
    月4日至眼科門診就診，左眼視力無光覺，無法恢復等情，
    有前揭財團法人長庚紀念醫院診斷證明書附卷可稽，足認原
    告已因上開傷害一目失明，而阻礙其從事一般工作，原告主
    張勞動能力減損，自屬可採。本院審酌原告為78年8月28日
    出生，於本件事故發生前為在學學生，本件事故發生前在牛
    肉麵店擔任店員，所從事者為單純體力勞動之工作等節 (見
    本院95年度基交簡附民字第21號卷第43頁)，參酌勞工保險
    條例第53條附表所定一目失明係屬第8等級殘廢，及原告視
    力僅餘一目，對其未來所能從事職業顯有重大限制、影響等
    節，認原告因本件事故所喪失勞動能力之比例為65％。又原
    告每月薪資應以17,280元計算，亦如前述，再依上述減少勞
    動能力之比例65％計算，原告每月減損薪資為11,232元。復
    依勞動基準法第54條第1項第1款之規定可知，一般勞工強制
    退休之年齡為60歲，故原告強制退休為138年8月28日。是自
    本件事故發生之次日即94年4月30日起至原告提起本件訴訟
    前一日即95年8月20日止，共計1年3月又22日，此段期間原
    告損失之薪資所得為176,717元【計算式：11,232元×15個
    月＋11,232元×22/30＝176,717元】，而自95年8月21日起
    至原告年滿強制退休年齡60歲之日即138年8月28日止，共計
    43年（餘7日部分原告不請求），依霍夫曼計算式﹙第一個
    月不扣除中間利息﹚扣除中間利息後，此部分得一次請求喪
    失勞動能力之損害金額為2,867,475元【計算式：(11,232元
    ×12月) ×23.00000000（43年之霍夫曼係數）＝3,139,532
    元 (元以下四捨五入) 】，合計原告減少之勞動能力之損失
    為3,316, 249元【計算式：176,717＋3,139,532＝
    3,316,249】，原告僅請求3,068,917元，尚未逾此範圍，自
    應准許。
  (五)精神慰撫金部分：
    按不法侵害他人之身體、健康，被害人雖非財產上之損害亦
    得請求賠償相當之金額，民法第195條第1項定有明文。經查
    原告主張其因本件事故身體受有前揭傷害乙情，業如前述，
    本院審酌原告於本件事故發生前為夜間部學生、日間在麵店
    工作、每月收入約1萬餘元、目前無業、名下無任何財產；
    原告法定代理人丙○○95年度薪資所得40萬元，名下有房屋
    及土地各一筆，95年度財產總額約70萬元；原告法定代理人
    乙○○國中畢業，每月收入約2萬元，名下有價值約21,400
    元之房屋乙棟；被告高職畢業、目前為計程車司機、名下有
    1990及2000年份之汽車各乙部，及本件事發原因、經過與原
    告所受傷勢等一切情狀，認原告等請求之精神慰撫金以
    1,000,000元為適當，其逾此部分請求則無理由，應予駁回
    。
七、綜上所述，本件原告所受之損害總計為4,180,448元【計算
    式：11,331＋16,200＋84,000＋3,068,917＋1,000,000＝
    4,180,448元】。惟原告就本件損害之發生與有過失，既如
    前述，自應依民法第217條第1項之規定，酌減被告賠償之金
    額，依上述兩造過失責任之比例，被告應賠償原告之金額為
    1,672,179元【計算式：4,180,448元×40％＝1,672,179元
    ( 元以下四捨五入) 】。又按保險人依本法規定給付之保險
    金，視為加害人或被保險人損害賠償金額之一部分；加害人
    或被保險人受賠償請求時，得扣除之，強制汽車責任保險法
    第30條定有明文。本件原告就本件事故已領得被告投保之強
    制責任保險金466, 341元乙情，有新光產物保險股份有限公
    司96年12月11日 (96) 新產客服發字第960960號函一紙在卷
    可稽，並為兩造所不爭執，揆諸前揭規定，自應就前開損害
    賠償金額中扣除，是原告得請求之賠償金額應為1,205,838
    元。從而，原告依侵權行為損害賠償之法律關係，請求被告
    給付1,205,838元，及自起訴狀繕本送達翌日起即95年8月25
    日起至清償日止，按年息5％計算之利息，為有理由，應予
    准許。其逾此範圍之請求，為無理由，應予駁回。
八、原告陳明願供擔保，聲請宣告假執行，經核其勝訴部分，並
    無不合，爰酌定相當擔保金額宣告之，並依民事訴訟法第39
    2條第2項規定，依職權宣告被告預供擔保，而免為假執行；
    原告其餘假執行之聲請，因訴之駁回而失所附麗，應予駁回
    。
九、本件事證已臻明確，兩造其餘之攻擊、防禦方法，核與判決
    結果不生影響，爰毋庸一一論述，併此敘明。
十、據上論結，本件原告之訴為一部有理由、一部無理由，依民
    事訴訟法第79條、第390條第2項，第392條第2項，判決如主
    文。
中    華    民    國    97    年    1    月    31    日
                  民事庭法  官  姚貴美
以上正本係照原本作成。
對於本件判決如有不服，應於收受送達後20日內向本院提出上訴
書狀，敘述上訴之理由，上訴於臺灣高等法院，並按他造當事人
之人數附具繕本。
中    華    民    國    97    年    1    月    31    日
                        書記官  江美琪


司法院資訊處製作；財團法人民間司法改革基金會備份。
